【裁判字號】    92,台上,2763
【裁判日期】    920522
【裁判案由】    違反台灣地區與大陸地區人民關係條例
【裁判全文】
最高法院刑事判決                              九十二年度台上字第二七六三號
    上  訴  人  乙○○
                甲○○
    共      同
    選任辯護人  許漢鄰律師
右上訴人等因違反台灣地區與大陸地區人民關係條例案件，不服台灣高等法院台中分
院中華民國八十九年十二月二十九日第二審判決（八十九年度上訴字第二二八七號，
起訴案號：台灣台中地方法院檢察署八十九年度偵字第一三九二二號），提起上訴，
本院判決如左：
    主  文
上訴駁回。
    理  由
按刑事訴訟法第三百七十七條規定，上訴於第三審法院，非以判決違背法令為理由，
不得為之。是提起第三審上訴，應以原判決違背法令為理由，係屬法定要件。如果上
訴理由狀並未依據卷內訴訟資料，具體指摘原判決不適用何種法則或如何適用不當，
或所指摘原判決違法情事，顯與法律規定得為第三審上訴理由之違法情形，不相適合
時，均應認其上訴為違背法律上之程式，予以駁回。本件原判決認定上訴人乙○○為
台中縣籍「昇長發三號」漁船船長，上訴人甲○○為船員，於民國八十九年八月七日
凌晨二時許，駕駛該漁船報關出港，至台中縣梧棲港外之「海上船屋」接駁合法僱用
之大陸漁工（大陸地區人民）李子風上船出海作業捕魚。上訴人等均明知大陸地區人
民非經申請許可不得進入台灣地區，猶基於犯意聯絡，於同月八日將李子風藏匿在該
漁船機艙內，駛入台中縣梧棲漁港碼頭，擬使李子風非法上岸，經行政院海岸巡防署
海岸巡防總局中部地區巡防局第三海岸巡防總隊三三大隊及台中梧棲漁港安檢所於同
日十四時三十五分許查獲等情。因而維持第一審論處上訴人等共同違反不得使大陸地
區人民非法進入台灣地區規定（乙○○為累犯）罪刑之判決，駁回其於第二審之上訴
，已綜合全部卷證資料，敘明其憑以認定之證據及理由。而以上訴人等否認犯罪所持
之辯解為不足採，予以指駁綦詳。所為論敘，俱有卷存之證據資料可資覆按，從形式
上觀察，並無違背法令之情形存在。按台灣地區與大陸地區人民關係條例第十五條第
一款關於不得使大陸地區人民非法進入台灣地區之規定，係指未經主管機關許可，擅
自使大陸地區人民進入台灣地區而言。又行政院農業委員會依台灣地區與大陸地區人
民關係條例第十條第三項訂定發布之台灣地區漁船船主接駁受僱大陸地區船員許可辦
法第七條第一項規定：「僱用大陸船員之漁船經許可進入十二浬以內海域後，除不得
作業外，漁船應直接駛往劃定地區，將大陸船員暫置原船或其他漁船，並由直轄市、
縣（市）政府漁業主管機關查核；其涉及安全者，由當地警察機關處理。」台灣地區
漁船船主接駁受僱大陸地區船員應行注意事項五亦規定：「大陸船員隨漁船進入十二
浬以內海域後，不得從事捕撈作業，應由其漁船直接載往錨泊區，暫置船上。大陸船
員除特殊情況，經警察機關核准外，不得隨船停靠碼頭或登岸。」因此，合法僱用之
大陸船員，僅得暫置於十二浬以內海域劃定地區之漁船上，仍不得在十二浬內之海域
作業、隨船停靠碼頭或登岸。此項規定，旨在規範大陸船員之僱用、接駁及管理等事
項，非謂一經合法僱用並暫置在劃定地區漁船上之大陸船員，即屬已受進入台灣地區
之許可。上訴意旨，以大陸漁工李子風本即合法棲息於台中縣梧棲港外之「海上船屋
」，並非未經許可非法進入台灣地區等語，憑己見任意解釋法令，執以指摘原判決違
法，難謂符合第三審上訴之法定要件。再，大陸漁民李子風擅離其暫置之漁船，由上
訴人等藏匿於「昇長發三號」漁船之機艙內，駛入台中縣梧棲漁港碼頭停泊時經查獲
，為原判決合法認定之事實。則上訴人等使李子風非法進入台灣地區之行為，顯已既
遂，不因尚未登陸上岸即被查獲而有不同。原判決對於李子風在警訊所稱伊因胃痛多
日，故由船長乙○○帶伊上岸看病等語，如何不足採憑，亦已詳敘其取捨判斷之理由
（見原判決第三面第三行至第十五行）。上訴意旨，漫稱李子風係在船艙內藏匿或因
病休息？原判決未予究明，且既謂上訴人等「擬」使李子風非法上岸，自僅止於未遂
狀態等各節，徒執陳詞辯解，就原審採證認事職權之適法行使，及判決內已明白論斷
之事項，砌詞指摘，與法律規定得為第三審上訴之違法情形，不相適合，其上訴為違
背法律上之程式，應予駁回。
據上論結，應依刑事訴訟法第三百九十五條前段，判決如主文。
中      華      民      國    九十二    年      五      月    二十二    日
                              最高法院刑事第四庭
                                  審判長法官  紀  俊  乾
                                        法官  黃  正  興
                                        法官  劉  介  民
                                        法官  陳  東  誥
                                        法官  黃  一  鑫
      右正本證明與原本無異
                                              書  記  官
中      華      民      國    九十二    年      五      月    二十六    日


司法院資訊處製作；財團法人民間司法改革基金會備份。
